【裁判字號】    89,易,2480
【裁判日期】    891030
【裁判案由】    重利
【裁判全文】
臺灣臺南地方法院刑事判決                        八十九年度易字第二四八號
    公  訴  人  台灣台南地方法院檢察署檢察官
    被      告  乙○○
右列被告因重利案件，經檢察官提起公訴（八十九年度偵字第四六一九號），本院判
決如左：
    主  文
乙○○乘他人急迫貸以金錢，而取得與原本顯不相當之重利，處有期徒刑參月，如易
科罰金，以參佰元折算壹日。
    事  實
一、乙○○於民國八十八年十二月間某日，乘甲○○急迫使用金錢之際，貸與甲○○
    新台幣（下同）五萬元，約定利息為每月五千元（年息十二分），並於八十九年
    一月至四月間向甲○○收取二萬元之利息，而取得與原本顯不相當之重利。嗣於
    同年四月七日十六時三十分許，在台南市中國城戲院前，欲向借款人拿取借款時
    ，為警查獲。
二、案經台南市警察局第四分局報請台灣台南地方法院檢察署檢察官偵查起訴。
    理  由
一、訊據被告乙○○固坦承借錢給甲○○及已收取二萬元之事實不諱，惟矢口否認有
    重利犯行，於警訊中辯稱：伊是借四萬元給甲○○，每個月利息四千元；本院審
    理中又辯稱：每月所收五千元是本金加利息云云。經查，右揭事實業據甲○○指
    述綦詳，且被告於偵查中亦坦承每月利息五千元，已收取二萬元等語。又甲○○
    所借金額如是四萬元，何以甲○○交付被告作為擔保之本票卻是五萬元？足見被
    告確是借出五萬元無誤。況甲○○證稱已付二萬元利息，還欠被告五萬元等語，
    若甲○○每月所付五千元是連本金、利息一起還，為何已付了二萬元，本金仍是
    原來之五萬元呢？足徵被告所辯與事實不符。末查，甲○○雖於偵查中證稱是其
    自己願意每月付五千元利息給被告等語，但縱利息之約定乃出於甲○○提議，仍
    無礙本罪之成立，蓋甲○○如不願付此高額利息，被告根本不可能借款與甲○○
    ！被告所辯，無非事後飾卸之詞，不足採信。本件事證明確，被告犯行堪予認定
    ，應依法論科。
二、核被告所為係犯刑法第三百四十四條之重利罪。爰審酌被告之品行、犯罪動機、
    目的、手段、所生之危害及犯罪後否認犯行尚乏悔意等一切情狀，量處如主文所
    示之刑，並諭知易科罰金之折算標準，以資懲儆。
三、據上論結，應依刑事訴訟法第二百九十九條第一項前段，刑法第三百四十四條、
    第四十一條，罰金罰鍰提高標準條例第一條前段、第二條，判決如主文。
本案經檢察官劉聰熙到庭執行職務
中    華    民    國      八十九      年      十      月      三十      日
                                  臺灣臺南地方法院刑事第一庭
                                      法  官  彭  喜  有
右正本證明與原本無異。
如不服本判決，應於判決送達後十日內，向本院提出上訴狀。
                                      書記官  楊  育  民
中    華    民    國      八十九      年      十      月      三十      日
附錄本案論罪科刑法條全文
刑法第三百四十四條：
  乘他人急迫、輕率或無經驗貸以金錢或其他物品，而取得與原本顯不相當之重利者
  ，處一年以下有期徒刑、拘役或科或併科一千元以下罰金。


司法院資訊處製作；財團法人民間司法改革基金會備份。
